【裁判字號】    99,訴,102
【裁判日期】    990415
【裁判案由】    違反槍砲彈藥刀械管制條例
【裁判全文】
臺灣臺北地方法院刑事判決               99年度訴字第102號
公  訴  人  臺灣臺北地方法院檢察署檢察官
被      告  甲○○
指定辯護人  本院公設辯護人乙○○
上列被告因違反槍砲彈藥刀械管制條例案件，經檢察官提起公訴
（98年度偵字第28956號），本院判決如下：
    主  文
甲○○未經許可，寄藏可發射子彈具有殺傷力之改造手槍，處有
期徒刑肆年，併科罰金新臺幣伍萬元，罰金如易服勞役，以新臺
幣壹仟元折算壹日。扣案如附表編號一至三所示之物均沒收。
    事  實
一、甲○○明知可發射子彈具有殺傷力之手槍及具有殺傷力之子
    彈，係屬槍砲彈藥刀械管制條例所列管之槍枝、彈藥，非經
    中央主管機關之許可，不得持有及寄藏，惟於民國97年1 月
    底某日，因真實姓名、年籍不詳，綽號「小呂」之男子向其
    借款新臺幣（下同）4 萬元，並表示願提供改造手槍、子彈
    予甲○○保管以擔保該債務，其竟基於為他人寄藏槍、彈之
    犯意，在其位於臺北市○○○路219 號7 樓住處，收受具殺
    傷力之仿FN廠半自動手槍之改造手槍1 枝含彈匣1 個（槍枝
    管制編號0000000000號）、仿BERETTA 廠92FS型半自動手槍
    之改造手槍1 支含彈匣1 個（槍枝管制編號0000000000號）
    、口徑9mm 制式子彈5 顆等物品（另收受不具殺傷力之子彈
    5 顆，惟此部份尚不構成犯罪）後，旋將之藏放在其上址住
    處。嗣於98年10月13日晚間7 時30分許，為警持搜索票在前
    開住處查獲，並扣得上開槍枝、子彈。
二、案經臺北市政府警察局移送臺灣板橋地方法院檢察署檢察官
    呈請臺灣高等法院檢察署令轉由臺灣臺北地方法院檢察署檢
    察官偵查起訴。
    理  由
壹、證據能力部分：
    按現行刑事訴訟法關於「鑑定」之規定，除選任自然人充當
    鑑定人外，另設有囑託機關鑑定制度。依同法第198 條、第
    208 條之規定，不論鑑定人或鑑定機關、團體，固均應由法
    院、審判長、受命法官或檢察官視具體個案之需要而為選任
    、囑託，並依第206 條之規定，提出言詞或書面報告，始符
    合同法第159 條第1 項所定得作為證據之「法律有規定」之
    情形。否則所為之鑑定，仍屬傳聞證據。然於司法警察機關
    調查中之案件，為因應實務上，或因量大、或有急迫之現實
    需求，例行性當然有鑑定之必要者，例如毒品之種類與成分
    、尿液之毒品反應，或者槍彈有無殺傷力等鑑定，基於檢察
    一體原則，得由該管檢察長對於轄區內之案件，以事前概括
    選任鑑定人或囑託鑑定機關、團體之方式，俾便轄區內之司
    法警察官、司法警察對於調查中之此類案件，得即時送請先
    前已選任之鑑定人或囑託之鑑定機關、團體實施鑑定，以求
    時效（法務部92年9 月1 日法檢字第0920035083號函參照，
    刊載於法務部公報第312 期）。此種由檢察機關概括選任鑑
    定人或概括囑託鑑定機關、團體，再轉知司法警察官、司法
    警察於調查犯罪時參考辦理之作為，法無明文禁止，係為因
    應現行刑事訴訟法增訂傳聞法則及其例外規定之實務運作而
    為。此種由司法警察官、司法警察依檢察官所概括選任之鑑
    定人或囑託鑑定機關、團體所為之鑑定結果，與檢察官選任
    或囑託為鑑定者，性質上並無差異，同具有證據能力（最高
    法院96年度臺上字第2860號判決參照）。本案扣案之槍彈等
    ，經臺北市政府警察局依前開作業流程，送請內政部警政署
    刑事警察局鑑定，該局所出具之槍彈鑑定書，揆諸前揭說明
    ，自屬「法律規定」得為證據者，應具證據能力，合先敘明
    。
貳、實體部分：
一、上揭犯罪事實，迭據被告於警詢、偵查程序坦承不諱（見偵
    一卷第9 、10、37頁），又被告所持有而為警查獲之上揭槍
    彈，經內政部刑事警察局以檢視法、性能檢驗法、試射法鑑
    定，結果認定：送鑑手槍1 枝（含彈匣1 個，槍枝管制編號
    0000000000號），認係改造手槍，由仿FN廠半自動手槍製造
    之槍枝換裝土造金屬槍管而成，擊發功能正常，可供擊發適
    用子彈使用，認具殺傷力；送鑑手槍1 枝（含彈匣1 個，槍
    枝管制編號0000000000號），認係改造手槍，由仿BERETTA
    廠92FS型半自動手槍製造之槍枝換裝土造金屬槍管而成，擊
    發功能正常，可供擊發適用子彈使用，認具殺傷力；送鑑子
    彈5 顆，認均係口徑9mm 制式子彈，採樣2 顆試射，可擊發
    ，認具殺傷力等節，有內政部警政署刑事警察局98年11月16
    日之刑鑑字第0980144330號槍彈鑑定書1 件附卷可稽（見偵
    一卷第42至44頁），又員警在被告住處查獲上開改造手槍、
    子彈之過程，亦經證人即員警丙○○於本院審理時證述甚明
    （見本院卷第38、39頁）；此外，復有扣案之改造手槍2 支
    、制式子彈5 顆可資佐證，足認被告前於警詢、偵查中之自
    白與事實相符。至於被告於本院準備程序及審理時固辯稱：
    當初「小呂」將手槍交給我時，是裝在盒子內交付給我的，
    「小呂」只有說這個東西要寄放在我那裡，我並不知道那是
    手槍，直到97年4 月要搬家收拾東西時，才發現盒子裡面裝
    有手槍，才將手槍一併帶走云云，惟查：據被告於警詢時供
    稱：於97年1 月底2 月初，「小呂」向我借4 萬元，他為了
    要讓我放心，就將兩支手槍放在我這裡等語（見偵一卷第9
    頁）；於偵查中供稱：「小呂」於97年1 月底向我借4 萬元
    ，把槍枝、子彈都放在我這邊，「小呂」的意思是為了讓我
    安心，避免我怕他以後不還錢，所以先將槍枝、子彈放我這
    裡等語（見偵一卷第37頁），均明確陳述稱當時係「小呂」
    因向其借錢，始提供槍枝、子彈予其保管，並暫時作為上開
    借款之擔保之事實，又經審酌被告前於警詢、偵查中均為一
    致之證述，且查無被告前於警詢、偵查中有何受強暴、脅迫
    或其他違反其自由意願而為陳述之情形，應認為其先前之陳
    述較為可信；再參以被告係具正常智識程度之成年人，衡情
    其豈有可能毫無任何原因，亦完全不詢問該物品為何，即隨
    意幫「小呂」保管來歷不明之物品，並使自己身陷遭刑事訴
    追、處罰之風險，顯見被告於本院審理所陳上開情詞，與常
    理不符，實不足採。綜上，本案事證明確，被告犯行洵堪認
    定，應依法論科。
二、論罪科刑部分：
  (一)核被告所為，係違反槍砲彈藥刀械管制條例第8條 第4 項之
    未經許可寄藏可發射子彈具有殺傷力之改造手槍罪、同條例
    第12條第4 項之未經許可持有子彈罪。又按寄藏與持有，均
    係將物置於自己實力支配之下，僅寄藏必先有他人之持有行
    為，而後始為之受寄代藏而已，故寄藏之受人委託代為保管
    ，其保管之本身，亦屬持有，不過，此之持有係受寄之當然
    結果，本案被告係受「小呂」之委託代為保管改造手槍、制
    式子彈，其保管之本身所為之「持有」，既係「寄藏」之當
    然結果，法律上僅就「寄藏」行為為包括之評價，不應另就
    「持有」予以論罪。被告自97年1 月底某日起至98年10月13
    日為警員查獲時止，受「小呂」之託付持續持有保管前開有
    殺傷力之改造手槍及制式子彈之行為，係屬於單一行為之繼
    續。又按非法持有或寄藏槍砲彈藥刀械等違禁物，所侵害者
    為社會法益，如持有之客體種類相同，縱令持有或寄藏之客
    體有數個，仍為單純一罪，不發生想像競合犯之問題。是本
    案被告寄藏具殺傷力之改造手槍2 枝、制式子彈5 顆，應僅
    分別論以一罪。被告係以一行為同時為「小呂」寄藏改造手
    槍及子彈，為想像競合犯，應依刑法第55條前段規定，從較
    重之未經許可持有可發射子彈具有殺傷力之改造手槍罪處斷
    。
  (二)又查，本案係臺北市政府警察局刑事警察大隊員警接獲檢舉
    被告涉嫌持有槍枝、毒品，而向本院聲請搜索票，嗣即持本
    院核發之搜索票前往被告上開住處埋伏一節，有本院98年度
    聲搜字第001322號搜索票在卷可證（見偵卷第14頁）。而當
    天搜索被告住處查獲槍枝、子彈之過程，據證人丙○○於審
    判中證稱：當時我們前往埋伏，被告請他朋友送東西給他吃
    ，我們趁被告要拿外送東西時進去搜索。進去後我們表明身
    分並出示搜索票，有請被告配合，如果藏有毒品或是槍械的
    話請被告自己交出來，一開始被告不願意坦承，後來陳述利
    害關係後，他主動帶我們到房間的櫃子後面拿出第一把手槍
    ，之後我們在房間內持續搜索，也有問被告如有其他的槍械
    或毒品請一併拿出來，當時被告堅稱只有一把而已，我們持
    續搜索，另外一位同事在房間內的角落又找出另一把手槍；
    被告說改造手槍是朋友寄放，問他朋友是誰，他講不出來等
    語；復證稱：搜到第一把槍時，被告將槍枝、子彈放在盒子
    裡，分開包好，整個盒子拿給我們，搜到第二把槍的情形我
    現在已經記不起來了（見本院卷第38、39頁）。據上，足見
    本案係因員警發現被告有持有槍枝之嫌疑後，至被告住處搜
    索查獲槍枝、子彈，自無槍砲彈藥刀械管制條例第18條第1
    項所定自首報繳槍砲、彈藥之事由，又被告雖於偵查中即坦
    承犯行，惟因被告僅供出係受「小呂」之託藏放上開改造手
    槍、制式子彈，然亦未提供偵查機關「小呂」之真實身份、
    住居所地或其他可供查證之資訊，則亦與槍砲彈藥刀械管制
    條例第18條第2 項所定「於偵查或審判中自白，並供述全部
    槍砲、彈藥之來源及去向」之情形不符，自無從適用上開條
    項規定減免其刑，併予說明。
  (三)爰審酌被告為友人「小呂」寄藏上揭具有殺傷力之改造手槍
    2 支及制式子彈5 顆，且期間長達1 年餘，對於社會安全之
    潛在危害甚大，並念及被告未持槍彈另為其他犯罪，且於員
    警搜索時有主動交出1 把改造手槍、若干子彈予警方，並坦
    承犯行，態度尚可，兼衡其品行、智識程度等一切情狀，量
    處如主文所示之刑，並就併科罰金部分，諭知易服勞役之折
    算標準，以資懲儆。扣案之上開改造手槍2 支（各含彈匣1
    個，槍枝管制編號：0000000000、0000000000號）及未擊發
    之制式子彈3 顆，均係違禁物，應依刑法第38條第1 項第1
    款諭知沒收（如附表編號一至三所示）。至於內政部警政署
    刑事警察局鑑定時已試射之子彈2 顆，射擊後其彈藥部分因
    擊發而燃燒殆盡，其餘部分亦裂解為彈頭與彈殼，均已尚失
    子彈之效用，不具殺傷力，非屬違禁物，自不得諭知沒收，
    均併予說明。
據上論斷，應依刑事訴訟法第299 條第1 項前段，槍砲彈藥刀械
管制條例第8 條第4 項、第12條第4 項，刑法第11條前段、第55
條前段、第42條第3 項前段、第38條第1 項第1 款，判決如主文
。
本案經檢察官郭昭吟到庭執行職務
中    華    民    國    99    年    4     月    15    日
                  刑事第十八庭  審判長法  官  游士珺
                                      法  官  彭慶文
                                      法  官  陳思帆
以上正本證明與原本無異。
如不服本判決應於收受送達後10日內向本院提出上訴書狀，並應
敘述具體理由；其未敘述上訴理由者，應於上訴期間屆滿後20日
內向本院補提理由書（均須按他造當事人之人數附繕）「切勿逕
送上級法院」。
                                      書記官  林素霜
中    華    民    國    99    年    4     月    15    日
槍砲彈藥刀械管制條例第8條第4項：
未經許可，持有、寄藏或意圖販賣而陳列第一項所列槍枝者，處
3 年以上10年以下有期徒刑，併科新臺幣7百萬元以下罰金。
槍砲彈藥刀械管制條例第12條第4項
未經許可，持有、寄藏或意圖販賣而陳列子彈者，處5 年以下有
期徒刑，併科新臺幣3百萬元以下罰金。
附表：
一、可發射子彈具有殺傷力之仿FN廠半自動手槍之改造手槍壹支
    （含彈匣壹個，槍枝管制編號：000000000號）
二、仿BERETTA 廠92FS型半自動手槍之改造手槍壹支（含彈匣壹
    個，槍枝管制編號000000000號）
三、制式子彈顆

司法院資訊處製作；財團法人民間司法改革基金會備份。
